臺灣花蓮地方法院民事判決
111年度調訴字第2號
原      告  陳秋雄  
訴訟代理人  湯文章律師（法扶律師）
被      告  富邦產物保險股份有限公司

法定代理人  賴榮崇  
訴訟代理人  陳巧姿  
            黃子寧律師
上列當事人間撤銷調解之訴事件，本院於民國111年10月25日言
詞辯論終結，判決如下：
    主  文
原告之訴駁回。
訴訟費用由原告負擔。
    事實及理由
一、原告起訴主張：原告於民國109年1月4日1時30分許，駕駛被
    告所承保車牌號碼0000-00自用小客車，搭載訴外人陳清榮
    、李珍雄、古光雄（下合稱訴外人，個別訴外人則逕以姓名
    稱之），行經花蓮縣卓溪鄉清水林道11.5公里處，因違規及
    無照駕駛，致訴外人均受有傷害，其中陳清榮因傷重不治死
    亡（下稱系爭事故），被告依保險契約賠付訴外人共計新臺
    幣（下同）2,381,106元，並代位向原告求償，兩造嗣於111
    年4月8日經本院就系爭事故調解成立（本院111年度司簡調
    字第78號，下稱系爭調解），惟原告僅國小畢業，智識程度
    有限，於系爭調解時不知就系爭事故可申請初判表，並就訴
    外人與有過失部分，得主張過失相抵，是原告對此重要爭點
    認知有未表示之錯誤，爰依民法第738條第3款規定，請求撤
    銷系爭調解等語。並聲明：系爭調解應予撤銷。
二、被告則以：兩造於系爭調解過程中，均係基於自由意志製作
    系爭調解筆錄，經司法事務官逐條說明後，由兩造確認並簽
    名，且原告為成年人，本應具有一般處理事務、判斷事理之
    能力，對於兩造所合意之系爭調解內容應得以知悉，且並無
    重要爭點錯誤之情形，而原告亦未能提出證據證明系爭調解
    有無效或得撤銷之原因存在；且我國實務見解認為此種情形
    屬於動機錯誤，不得再按民法第88條撤銷意思表示等語置辯
    。並聲明：如主文第一項所示。　　　　
三、經查，系爭調解筆錄記載：「一、相對人（即原告）願賠償
    聲請人（即被告）2,381,106元，共分239期給付：㈠自111年
    4月1日起至131年1月31止，於每月20日前給付10,000元。㈡1
    31年2月28日前給付1,106元。㈢上開賠償金額如有一期未履
    行，尚未到期的部分視為全部到期並自逾期翌日起按年息百
    分之5加計遲延利息。本項賠償金由相對人匯入聲請人所指
    定帳戶內（帳戶帳號已由聲請人交付相對人收執）。二、聲
    請人其餘請求拋棄。三、訴訟費用各自負擔」等情，並經本
    院依職權調取系爭調解卷宗核閱無誤，且為兩造所不爭執，
    此部分事實，堪信為真實。
四、本院之判斷：
　㈠按和解不得以錯誤為理由撤銷之。但有左列事項之一者，不
    在此限：三、當事人之一方，對於他方當事人之資格或對於
    重要之爭點有錯誤，而為和解者。民法第738條第3款定有明
    文。因民事訴訟法並未規定「調解之撤銷原因」，是其自應
    回歸適用實體法之相關規定，除非意思表示錯誤、受詐欺或
    脅迫，非有法定事由，當事人就已經合意之調解，不得於事
    後任意撤銷。而所謂「錯誤」，則係指表意人為意思表示時
    ，因認識不正確或欠缺認識，造成內心之效果意思與外部之
    表示行為不一致。惟表意人在其意思形成過程中，對其決定
    為某特定內容意思表示具有重要性之事實認識不正確之動機
    錯誤，若未表示於外部成為意思表示之內容，對該意思表示
    之效力，應無影響（最高法院104年度台上字第909號判決意
    旨參照）。
  ㈡查本件原告固主張於系爭調解時，對於訴外人與有過失，得
    主張過失相抵之重要爭點有未表示錯誤，而與被告成立系爭
    調解云云。惟和解契約之目的本不在於究明事實之真相，而
    在於終止爭執或防止爭執之發生，當事人願意接受調解之原
    因十分繁雜，並不以過失程度為唯一原因。況原告於本院準
    備程序時自陳：「（問：原告載朋友上山時，他們坐上原告
    的車且摔下山，原告的朋友是否有錯？）他們沒有錯（搖頭
    ）」等語（卷54頁），是原告既已當庭自承訴外人等就系爭
    事故並無與有過失情事，自難認原告於系爭調解時對於重要
    爭點有何意思表示錯誤之情；且系爭調解成立並非以原告一
    次給付全部金額之單純條件和解，而係兩造互相協商、讓步
    後，由原告以每月10,000元，分期約20年之方式償還，是應
    可認原告於調解時應已瞭解兩造因調解成立所互負之權利義
    務，並經審慎考慮過己身之還款能力後，始答應與被告和解
    ，足證系爭調解自無任何得撤銷之原因甚明。又原告復未提
    出其他相關事證以實其說，則原告主張系爭調解，有重要爭
    點錯誤之得撤銷之事由，洵屬無據。
五、從而，原告依民法第738條第3款規定，請求撤銷系爭調解，
    為無理由，應予駁回。
六、兩造其餘攻擊防禦方法及所提證據，核與本件判決結果不生
    影響，爰不另一一論述，併此敘明。
七、訴訟費用負擔之依據：民事訴訟法第78條。 　　　　　　
中　　華　　民　　國　　111 　年　　11　　月　　 4　　日
                  民事第一庭  審判長法  官  陳雅敏 
　　　　　　　　　                  法  官  楊碧惠
　　　　　　　　　                  法  官  蔡培元
以上正本係照原本作成。
如不服本判決，應於送達後20日內向本院提出上訴狀（上訴狀應
表明上訴理由）並繳納上訴審裁判費，如於本判決宣示後送達前
提起上訴者，應於判決送達後20日內補提上訴理由書（均須按他
造當事人之人數附繕本）。
如委任律師提起上訴者，亦應一併繳納上訴審裁判費。
中　　華　　民　　國　　111 　年　　11　　月　　4 　　日
                    　　            書記官　周彥廷